【裁判字號】    95,再,62
【裁判日期】    951225
【裁判案由】    採取土石
【裁判全文】
臺北高等行政法院裁定
                                     95年度再字第00062號
再審原  告  德石砂石有限公司
代  表  人  甲○○
再審原  告  建立砂石有限公司
代  表  人  乙○○
再審原  告  黃聯融即聯融實業社
            光陽砂石場
代  表  人  丙○○
再審原  告  磊鎮實業社
代  表  人  丁○○
再審被  告  宜蘭縣政府
代  表  人  戊○○（縣長）
再審被  告  經濟部水利署
代  表  人  己○○（署長）
上列當事人間因採取土石事件，再審原告對本院中華民國95年3
月23日94年度訴字第01091 號判決，提起再審之訴，本院判決如
下：
    主  文
再審原告之訴駁回。
再審訴訟費用由再審原告負擔。
    理  由
一、按「再審之訴專屬為判決之原行政法院管轄。」行政訴訟法
    第275 條第1 項定有明文。本件再審原告對本院95年3 月23
    日94年度訴字第1091號判決，主張有行政訴訟法第273 條第
    1 項第13款事由提起再審，依上揭規定，自應由本院管轄。
二、又按行政訴訟法第278條第1項規定：「再審之訴不合法者，
    行政法院應以裁定駁回之。」第277條第1項規定：「再審之
    訴，應以訴狀表明左列各款事項，並添具確定終局判決繕本
    ，提出於管轄行政法院為之：一、當事人。二、聲明不服之
    判決及提起再審之訴之陳述。三、應於如何程度廢棄原判決
    及就本案如何判決之聲明。四、再審理由及關於再審理由並
    遵守不變期間之證據。」以上為必須具備之程式，而所謂表
    明再審理由，必須指明確定判決有如何合於法定再審事由之
    具體情事始為相當，倘僅泛言有何再審事由，而無具體情事
    者，難謂已合法表明再審事由。職是，當事人提起再審之訴
    ，未合法表明再審事由，或關於再審理由之證據，即於法不
    合，且性質上無庸命其補正，逕以其不合法，裁定駁回之。
三、再按行政訴訟法第273 條第1 項第13款規定：「有左列各款
    情形之一者，得以再審之訴對於確定終局判決聲明不服。但
    當事人已依上訴主張其事由或知其事由而不為主張者，不在
    此限：....十三、當事人發見未經斟酌之證物或得使用之該
    證物者。但以如經斟酌可受較有利益之裁判者為限。上開規
    定所謂「當事人發見未經斟酌之證物或得使用該證物者」係
    指該證物在前訴訟程序時業已存在，而為當事人所不知或不
    能使用，今始知悉或得予利用者而言，且須以經斟酌可受較
    有利益之裁判者為限，如已於前訴訟程序提出主張，而為原
    判決所不採者，即非此之所謂未經斟酌之證物，不得據為再
    審之理由。
四、查本件再審原告固表明前確定判決具有行政訴訟法第273 條
    第1 項第13款之再審事由，其於再審起訴狀證物欄所載之新
    證據為：
  (一)臺北高等行政法院94年度訴字第1091號判決書影本。
  (二)「蘭陽溪採石計畫」之公告影本。
五、惟查：
  (一)本院94年度訴字第1091號判決書影本，係本件之確定判決，
    並非行政訴訟法第273 條第1 項第13款所稱之證物，自無該
    條款之適用。
  (二)本件再審原告所提上開「蘭陽溪採石計畫」之公告，即臺灣
    省政府77府建水字第144950號公告之「蘭陽溪、羅東溪採石
    計畫」，雖係於77年2 月3 日公告，於前訴訟程序中即已存
    在，惟再審原告並未表明前確定判決有如何合於「發見未經
    斟酌之證物或得使用該證物」及「就足以影響於判決之重要
    證物漏未斟酌」之具體情事，亦未主張及舉證有何不能使用
    上開證物之情形致於前程序未能提出，則依首揭規定前述說
    明，其提起再審之訴，於法即有未合。
六、綜上，本件再審之訴不合法，應予駁回。
七、依行政訴訟法第278 條第1 項、第104 條、民事訴訟法第95
    條、第78條，裁定如主文。
中    華    民    國    95    年    12    月    25    日
                       第二庭審判長法  官  徐瑞晃
                                   法  官  蕭惠芳
                                   法  官  陳金圍
上為正本係照原本作成。
如不服本裁定，應於送達後10日內向本院提出抗告狀（須按他造
人數附繕本）。
中    華    民    國    95    年    12    月    25    日
                                   書記官  陳可欣


司法院資訊處製作；財團法人民間司法改革基金會備份。
